【裁判字號】    90,訴更,4
【裁判日期】    900731
【裁判案由】    履行契約
【裁判全文】
臺灣臺北地方法院民事判決  九十年度訴更字第四號
    原      告  丙○○
    訴訟代理人  黃素英
    被      告  甲○○
                乙○○
右當事人間請求履行契約事件，本院判決如左：
    主      文
原告之訴及假執行之聲請均駁回。
訴訟費用由原告負擔。
    事      實
甲、原告方面：
  一、聲明：
  （一）請求判決坐落台北市○○區○○街二十二號四樓之房地（台北市文山區○○
        ○○段一二二地號，面積一百零三平方公尺，權利範圍四分之一；第二九四
        建號，面積六十點八四平方公尺，陽台面積十點五七平方公尺，四層建築中
        之第四層）為原告依約獨自承受繼承。
  （二）被告應負責延誤申報遺產稅之處罰。
  （三）願供擔保，請准宣告假執行。
  二、陳述：
  （一）緣兩造之先父陳金土於民國八十九年一月十日去世，其生前基於公平及為保
        障原告及其自身之權利，特於八十年八月九日與原告簽立房地讓渡契約書，
        讓渡如訴之聲明第一項所示之系爭房地，並於同年五月間已由先父陳金土口
        頭應諾原告自行將上述房地辦理過戶，並交付房地所有權狀、戶籍謄本及印
        鑑證明書等文件，復於八十七年六月間再度寄交印鑑證明書及印鑑予原告，
        委由原告自行斟酌辦理，惟基於增值稅賦達近百分之九十六之重，原於六十
        三年過戶每平方公尺為新台幣（下同）五百七十五元，至八十七年已達每平
        方公尺十萬零六千元，故原告未能於八十七年辦理過戶。
  （二）迄八十一年間，系爭房地因債務之事將遭強制執行拍賣，原告一家乃花費鉅
        資代為買受債權，原債權人因而撤回並得債權之移轉，使先父陳金土免受二
        房遭賣之風險，因不足清償之數將以先父陳金土名下金門縣黃海路一之四號
        之房地再行清償拍賣，是時本欲花資標售，惟親屬間聞有告貸二、三十萬之
        事，均躲至未見一人。被告甲○○、乙○○二人於早年即以結婚、營業、分
        居成家等原因，已分別自先父陳金土名下資產取得或無償贈與，被告甲○○
        於六十八年間已從先父陳金土名下分得金門黃海路一之三號房地，復於八十
        六年間以強制執行取回該屋，並以市價一千三百餘萬元售出，以銀行中長期
        利率計算利得已達二百五十萬以上，被告乙○○則自先父陳金土名下總計二
        次強行過戶三十二筆房地，詎被告二人已知無任何利潤可得，竟對原告協議
        事件拒不理會，被告乙○○於八十九年一月十五日至一月十八日本應允簽立
        協議書及處理先父資產債務事，被告甲○○於同年四月十七日與原告見面本
        亦應允簽立協議書及取得相關書證，惟於看完系爭房屋後竟對協商一事拒不
        理會，其家中有人竟拒不應門。為此，訴請判決如訴之聲明所示。
  三、證據：提出房地讓渡契約書、八十年五月、八十七年六月陳金土之印鑑證明書
      及戶籍謄本各一份、土地謄本、法拍屋投標表、債權讓與書各一份、金門縣地
      政事務所地籍圖重測土地標示變更結果通知書二份、最高法院刑事判決、聲請
      土地建物登記委託書、陳金土贈與財產明細表各一份、陳麗市、陳麗玉、陳麗
      華協議契約書各一份、陳麗華印鑑證明書、支付命令確定證明、離職證明書、
      證明書、本院民事執行處通知、陳金土繼承系統表、售屋廣告財政部台灣省北
      區國稅局金門服務處函、台北市稅捐稽徵處地價稅、房屋稅繳款書各一份（以
      上均為影本）。
乙、被告方面：
壹、被告甲○○部分：
  一、聲明：駁回原告之訴及其假執行之聲請。
  二、陳述：系爭契約是原告與他人所簽訂，與其無關，其與原告間無任何契約關係
      ，自無履行何契約之可言。
  三、證據：未提出證據。
貳、被告乙○○部分：
  一、聲明：駁回原告之訴。
  二、陳述：被告乙○○與原告並無訂立任何契約，則原告要求被告履行契約，實屬
      無憑，本件之起因乃先父陳金土於八十九年初病逝，遺留有系爭房屋一棟，陳
      金土有子女六人，每名子女均保有六分之一繼承權，原告要求被告自動放棄繼
      承權，然因原告索討時態度蠻橫，於先父在世時又未略盡人子之責，況先父臨
      終前未有如此交代，故為被告所拒絕，以致原告心生不滿挾怨報復而提起本件
      訴訟。原告心有未甘，於八十九年三月間向福建地方法院提出告訴欲入被告於
      罪，經檢察官詳查後於同年八月為不起訴處分，原告所稱被告強佔先父財產一
      事，亦經檢察官證實係因被告對先父孝順有加，於先父自由意願下贈與而來，
      原告不思反省，竟對身為手足之被告起訴。原告所提之代償先父債務一事，是
      否曾得先父之同意或授權，原告於先父在世時並未孝順，又何以平白為先父處
      理一百五十萬元債務之後，未通知其他兄弟姊妹要求平均分攤，該債務既發生
      於八十一年間，至先父八十九年初逝世其間長達九年，何以不返鄉向先父提出
      該契約要求先父履行，直至先父逝世，在並無對證之情形下，始起訴要求其他
      兄弟姊妹履行其所謂之契約。原告以一己之私，動輒以興訟恫嚇被告，請鈞院
      駁回原告之訴。
  三、證據：提出福建金門地方法院檢察署不起訴處分書影本一份。
    理      由
一、按原告之訴，依其所述之事實，在法律上顯無理由者，法院得不經言詞辯論，逕
    以判決駁回之，民事訴訟法第二百四十九條第二項定有明文。
二、本件原告起訴主張兩造之先父陳金土於八十九年一月十日去世，其生前曾於八十
    年八月九日與原告簽立房地讓渡契約書，讓渡本件系爭房地，並於同年五月間口
    頭應諾原告自行將上述房地辦理過戶，並交付房地所有權狀、戶籍謄本及印鑑證
    明書等文件，復於八十七年六月間再度寄交印鑑證明書及印鑑予原告，委由原告
    自行斟酌辦理，惟因增值稅過高致原告未能於八十七年辦理過戶，被告二人於早
    年即以結婚、營業、分居成家等原因，分別取得或獲贈先父陳金土名下之財產，
    詎被告二人竟對原告所要求簽立協議書一事拒不理會，為此訴請判決如訴之聲明
    所示等語。依原告起訴狀之內容，及其於本院審理時陳稱「因甲○○、陳志強不
    簽署證十三至十五的協議書，所以我告他們」等語（見本院九十年四月三十日準
    備程序筆錄）以觀，其起訴意旨無非係以兩造之先父陳金土於八十年間曾與原告
    簽立房地讓渡契約書，約定將系爭房地讓與原告所有，然因被告二人不願意簽立
    協議書承認上開房地為原告所得，故起訴請求被告履行該契約云云，為其主要理
    由，並提出房地讓渡契約書、協議契約書為證。惟查，前開房地讓渡契約書是否
    真為原告與兩造之父陳金土所簽立，已不無疑問，縱該房地讓渡契約書為真正，
    然該房地讓渡契約書之立約人為原告與兩造之父陳金土，此有該讓渡契約書附卷
    可稽，被告二人既非契約之當事人，自不受該契約效力之拘束，是原告依該讓渡
    契約書訴請被告二人履行，即無理由。又倘該讓渡契約書為真正，則原告於八十
    年八月九日簽立該契約書後，即已因訴外人陳金土之贈與行為而取得系爭房地之
    所有權，則系爭房地於兩造之父陳金土八十九年死亡後，自非屬陳金土之遺產，
    身為被繼承人之被告二人自無權置喙，是原告於要求被告二人簽立原證十三至十
    五之「協議契約書」未果後，起訴請求被告等履行系爭契約，亦於法不合。
三、綜上所述，本件訴訟依原告所述之事實，在法律上顯無理由，爰不經言詞辯論，
    逕以判決駁回之；又原告之訴既經駁回，其假執行之聲請亦失所附麗，應併予駁
    回。
四、據上論結，本件原告之訴為無理由，依民事訴訟法第二百四十九條第二項、第七
    十八條，判決如主文。
中      華      民      國    九十      年      七      月    三十一    日
                                        民事第二庭審判長法  官  丁蓓蓓
                                                        法  官  黃書苑
                                                        法  官  林庚棟
右為正本係照原本作成
如對本判決上訴，須於判決送達後廿日內向本院提出上訴狀
中      華      民      國    九十      年      七      月    三十一    日
                                                        書記官  劉芳菊


司法院資訊處製作；財團法人民間司法改革基金會備份。
